【裁判字號】    92,交抗,1026
【裁判日期】    921226
【裁判案由】    聲明異議
【裁判全文】
臺灣高等法院臺中分院刑事裁定            民國九十二年度交抗字第一○二六號
    抗  告  人
    即受處分人  甲○○
右抗告人因道路交通管理處罰條例案件，不服臺灣臺中地方法院中華民國九十二年十
一月二十七日裁定（民國九十二年度交聲更字第一四號），提起抗告，本院裁定如左
：
    主      文
抗告駁回。
    理      由
一、原裁定意旨略以：按汽車行駛於高速公路或設站管制之道路，而不遵管制之規定
    者，處汽車駕駛人新臺幣三千元以上六千元以下罰鍰；汽車行駛高速公路應依速
    限標誌指示；汽車駕駛人，駕駛汽車有在道路上蛇行，或以其他危險方式駕車情
    形之一者，處新臺幣六千元以上二萬四千元以下罰鍰，並當場禁止其駕駛；汽車
    駕駛人有第一項第一款行為者，並吊扣該車輛牌照三個月；道路交通管理處罰條
    例第三十三條第一項、第四十三條第一項及道路交通安全規則第一百零五條、高
    速公路交通管制規則第五條、第十一條與違反道路交通管理事件統一裁罰標準表
    分別定有明文。復按世界先進國家，為維護道路交通行車安全，多以雷達測速器
    取締車輛超速違規，業行之多年，上開雷達測速器如以設置方式，可分固定式雷
    達測速器及移動式雷達測速器二種。固定式雷達測速器設有感應裝置，用以拍攝
    超速車輛照片取得科學證據資料，以供執法機關「逕行」舉發之用。移動式雷達
    測速器，僅係在雷達銀幕上顯示單一車輛超速之數據，並無照片或可供列印之資
    料，由執法人員依雷達銀幕顯示之數據「當場」攔檢舉發。經查本件受處分人即
    抗告人（下稱抗告人）甲○○於民國（下同）九十一年三月十五日零時四十分許
    ，駕駛車號ＫＬ－一七四二號自小客車，在國道一號二一五公里南向、速限六十
    公里處，以超低時速三十公里及以蛇行危險之方式駕駛車輛，經國道公路警察局
    第三隊員警依雷達測速器測得超低速三十公里及當場目睹該車蛇行以危險方式駕
    駛，於員警數次示意攔截該車不停，俟攔停該車時，發現駕駛當事人即甲○○有
    酒意、行走不穩等情，有原舉發機關舉發之違規通知單、信函與裁決書各一紙在
    卷可稽。且抗告人於原審九十二年八月二十八日接受訊問時，亦自承：「當天喝
    的是水果酒」等語。又原審於九十二年一月二十九日當庭勘驗抗告人違規當天之
    錄音帶，抗告人申訴稱：「要罰重一點，只開二、三十公里就要開單，最好開二
    、三槍打死我，我一年捐警政署六十萬元，你還要銬我」等語，並有恐嚇員警、
    揚言報仇情事。再據證人即當場舉發違規事件之警員郭文章到庭結證稱：「該案
    是我處理，甲○○在路上蛇行，詳如罰單內容，均是事實」等語（見原審九十一
    年八月一日庭訊筆錄）、「當天我上零到四點勤務，接到通報後，說有一部車在
    高速公路在蛇行，我到時，有看到違規人在蛇行，而且時速二、三十公里，我發
    現後，將前面車子警告減速我才將違規人攔車下來，後來發現違規人有喝酒，他
    因人高馬大，我們費了很多力氣才將帶回警局，違規人大吵大鬧」等語（見原審
    九十一年十二月二十七日庭訊筆錄）、「我當天在巡邏，同仁打電話說在彰化交
    流道有部車在車道上偏來偏去，在國道一號公路二一○公里員林交流道處，這時
    我們又接到通報這部車在蛇行，我們從交流道回來時要攔截他在二一四公里時，
    我們就開始攔截他了，他在外線車道，他一下子靠近路肩，一下子又開外線車道
    的道路上，我連續攔截他三次後來開到他前面，他被攔截下來時酒味非常重，走
    路都不穩。本件的取締是因為同仁及路人報警的，他是蛇行，不是變換車道，如
    果變換車道應該會在變換車道時打方向燈；在他前面沒有什麼車，在他後面的人
    不敢超他的車，因為怕被他撞到，當時晚上十二點多，當天也不是假日。從二一
    四公里到二一五公里的距離，在這一公里我們都在追他，他都是左、右偏來偏去
    ，我從內側車道慢慢逼他到路肩才叫他停車；我們攔截他時已經用雷達測速對他
    測速他行進間的速度」等語（見原審九十二年八月二十八日庭訊筆錄）。是依證
    人證述，渠等乃於前揭時、地跟隨抗告人車行達一公里之距離，目睹其駕車蛇行
    ，並依移動式雷達測速器測得抗告人確有超低速行駛之行為。且依前開說明，本
    件抗告人違規超低速行駛事件，係以移動式雷達測速器取得之違規數據，按雷達
    測速器為一精密之科技測速儀器，其正確性甚高，是本件執法及採證之程序，均
    無不法。雖員警於製發違規舉發單時，原應當場交由違規行為人簽名收受，若因
    違規人拒絕簽章，舉發員警於違規單記明其拒簽事由後，依違反道路交通管理事
    件統一裁罰基準及處理細則第十一條第一項第二款規定，即視為已收受完成送達
    程序。查本件執勤員警於舉發違規通知單上，已載明違規人拒簽之趣旨，有違規
    通知單影本一份在卷足參，依前開處理細則規定，即當然發生送達之效力。再者
    ，本件執勤員警與抗告人毫無怨懟，自無自陷於偽證罪之追訴而構詞誣賴抗告人
    之理。抗告人雖否認有前開違規行為，然僅空言爭執，並無提出明確之證據資料
    以供詳查，於本件卷存證據資料內無任何積極證據足以證明證人上開供述係屬虛
    偽，亦未有足以令人顯信其供述為不可採之證據存在，是抗告人所辯要屬卸責之
    詞，殊不足取。且交通勤務警察掣單舉發違反道路交通管理處罰條例所列之違規
    事實，本質上為行政處分，係公務員基於職務上之權力，依法就特定之具體事件
    所為之具公法上效果之單方面行政行為，基於公務員為公法上行為具有公信力之
    原則，該行政行為當可被推定為真正，其據以依法處分之事實認定亦為正確無誤
    ，本此公信原則，乃立法者賦予行政機關制定違反道路交通事件統一裁罰標準及
    處理細則，使勤務員警得當機處分（如該細則第二十四條、修訂道路交通管理處
    罰條例第七條之二），以達其加強道路交通管理、維護交通秩序、確保交通安全
    之行政目的。反之，若謂公務員一切行政行為均需預留證據以證其實，則國家行
政勢必窒礙難行。本件抗告人既未就執勤員警之舉發有誤提出相關證據以供調查
    ，經查亦無任何證據足資證明其有捏造事實、違法取締之情事，則執勤員警本其
    維護交通秩序、確保交通安全職責所為之當場舉發，自應受到合法、正確而真正
    之推定。綜上，抗告人所辯，顯無理由，本件事證明確，抗告人因酒醉致無法正
    常操控車輛，而有在高速公路外車道與路肩間，偏來偏去之超低速行駛與以蛇行
    危險方式駕駛車輛之違規行為，應堪認定。從而原處分機關援引上開規定，裁處
    罰鍰新臺幣九千元，逾期則依裁決書處罰主文規定裁處，核無違誤，抗告人之異
    議為無理由，應予駁回云云。
二、本件抗告意旨略以：原審僅依證人即舉發員警郭文章與事實不符之陳述而為裁定
    ，即屬違誤，且其行駛時速雖低於速限所定之六十公里，惟未有阻礙其他車輛通
    行之情事，自不得認其有何違規行為，爰依法提起抗告云云。
三、經查抗告人違規之事實，業經證人即舉發警員郭文章於原審審理時供證明確，且
    有原舉發機關舉發之違規通知單、信函與裁決書各一紙在卷可稽，而抗告人於原
    審亦坦承有飲用水果酒等語，是抗告人上開違規之事實，應堪予認定。抗告人抗
    告意旨否認違規，指摘原裁定不當，為無理由，應予駁回。
四、據上論斷，應依道路交通案件處理辦法第二十六條、刑事訴訟法四百十二條，裁
    定如主文。
中      華      民      國      九十二   年     十二      月   二十六   日
                                    臺灣高等法院臺中分院刑事第十庭
                                          審判長法  官  林  照  明
                                                法  官  蔡  名  曜
                                                法  官  吳  重  政
右正本證明與原本無異。
不得再抗告。
                                                書記官  林  育  德
中      華      民      國      九十二   年     十二      月   二十九   日
                                                                        Ｉ


司法院資訊處製作；財團法人民間司法改革基金會備份。
